【裁判字號】    88,訴,1690
【裁判日期】    890323
【裁判案由】    搶奪
【裁判全文】
臺灣臺北地方法院刑事判決                        八十八年度訴字第一六九０號
    公  訴  人  臺灣臺北地方法院檢察署檢察官
    被      告  甲○○
右列被告因搶奪案件，經檢察官提起公訴（八十八年度偵字第一七六二五號），本院
判決如左：
    主  文
甲○○無罪。
    理  由
一、本件公訴意旨略以：被告甲○○於民國八十八年七月十六日晚上九時許，在台北
    縣新店市○○路○段二九七巷巷口，見被害人乙○○一人獨行，竟意圖為自己不
    法之所有，搶奪被害人乙○○手提包乙只（內有身分證、駕照、行照、金融卡、
    新台幣三萬五千元等物），得手後，即逃離該地。嗣於同月二十九日凌晨三時許
    ，被告甲○○於台北縣新店市○○路六十巷旁其車內休息時，經警盤查於其車上
    發現該手提包（內有身分證、駕照、行照、金融卡等），而循線查獲上開犯行。
    因認被告甲○○涉有刑法第三百二十五條第一項之搶奪罪嫌云云。
二、按犯罪事實應依證據認定之，無證據不得推定其犯罪事實；又被告之自白，非出
    於強暴、脅迫、利誘、詐欺、違法羈押或其他不正之方法，且與事實相符者，得
    為證據；又被告之自白，不得作為有罪判決之唯一證據，仍應調查其他必要之證
    據，以察其是否與事實相符；又不能證明被告犯罪者，應諭知無罪之判決，刑事
    訴訟法第一百五十四條、第一百五十六條第一項、第二項、第三百零一條第一項
    分別定有明文。又被害人所述被害情形如無瑕疵可指，而就其他方面調查又與事
    實相符，其供述始足據為判決之基礎；且告訴人之告訴，係以使被告受刑事訴追
    為目的，是其陳述是否與事實相符，仍應調查其他證據以資審認（最高法院三十
    二年上字第六五七號、五十二年台上字第一三００號判例參照）。又事實之認定
    ，應憑證據，如未能發現相當證據，或證據不足以證明，自不能以推測或擬制之
    方法，為裁判基礎（最高法院四十年台上字第八六號判例參照）。另認定犯罪事
    實所憑之證據，雖不以直接證據為限，間接證據亦包括在內；然而無論直接或間
    接證據，其為訴訟上之證明，須於通常一般之人不致有所懷疑，而得確信其為真
    實之程度者，始得據為有罪之認定，倘其證明尚未達到此一程度，而有合理之懷
    疑存在時，即無從為有罪之認定，亦有最高法院七十六年台上字第四九八六號判
    例可資參照。
三、公訴意旨認被告甲○○涉有刑法第三百二十五條第一項之搶奪罪嫌，無非係以：
    上開犯罪事實，業據被告甲○○於警詢時坦承不諱，核與被害人於警詢時指訴情
    節相符，雖被告甲○○事後辯稱拾獲云云，要係卸責之詞，復有台北縣警察局贓
    物認領保管單在卷可稽為其主要論據。訊據被告甲○○於偵審中均堅詞否認有何
    公訴意旨所指之搶奪犯行，辯稱：被害人乙○○之手提包係其所拾獲等語。
四、經查，被告甲○○於八十八年七月二十九日警訊中雖就公訴意旨所指之犯罪事實
    供承不諱，然其於同日偵查中初訊時即供稱查獲物品係其拾獲一事；又被告於八
    十八年七月二十九日警訊中所供述之內容，並無警訊錄音，此有台北縣警察局新
    店分局八十九年二月二十一日（八九）北警店刑字第三四八０號函在卷可稽；參
    諸被害人乙○○於本院八十九年一月二十四日調查中證稱：「（問：被告在警局
    有無承認？）好像沒有。我和他是在一間屋內做筆錄。他一直跟我說不是他。」
    等語，是被告於警訊中自白之真實性，即有疑問。次查，被害人乙○○於八十八
    年七月二十九日警訊中稱：「當時我只看到歹徒背後，身材魁梧矮小，身穿藍色
    背心，褲子為黑色，經我指認，身材及衣物相同，確實是這名歹徒無誤。」，又
    於八十八年八月十六日偵查中稱：「（問：妳有無看到搶妳的人？）我只看到背
    部。」、「（問：（提示照片）是否此人？）因為是正面我不敢確定。」、「（
    問：在警局是否有指認？）有的，警察有讓我看背後，感覺蠻像。」，另於本院
    八十九年一月二十四日調查中證稱：「（問：你如何指認被告？）因被搶當天我
    只看到背影，所以是以身高、髮型、衣著來認，但我一直說認不太出來。」等語
    ，足見被害人乙○○僅係依據身材及衣物等特徵指認，其亦無從明確指認被告確
    為行搶之人；參以被害人乙○○自承並未看見歹徒正面，且其患有近視但未戴眼
    鏡等情，是被害人乙○○所為指認之正確性，即待商榷。又查，被害人乙○○遭
    搶之手提包雖於被告所駕駛之車內查獲，然被告取得該等物品之原因甚多，或係
    拾獲，或係他人交付，並非僅限於搶奪所得；又自被害人乙○○遇搶時迄至查獲
    本件被告時，已逾十餘日，且依被害人乙○○之陳述，該手提包於其領回時，其
    內現金均已遺失，足見被告辯稱拾獲一節，似非無據，自難僅憑被告持有該手提
    包遽認其有搶奪之犯行，是被告犯罪尚屬不能證明。此外，復查無其他積極證據
    足認被告有何搶奪之犯行，揆諸前揭之說明，自應為被告無罪之諭知。
五、至被告甲○○是否涉有侵占罪嫌，宜由檢察官另行偵辦。
據上論斷，應依刑事訴訟法第三百零一條第一項前段，判決如主文。
本案經檢察官詹駿鴻到庭執行職務。
中    華    民    國      八十九    年      三      月      二十三    日
                                      臺灣臺北地方法院刑事第九庭
                                          法  官  黃  雅  君
右正本證明與原本無異
如不服本判決，應於判決送達後十日內，向本院提出上訴狀。
                                          書記官  文      柏
中    華    民    國      八十九    年      四      月        六      日


司法院資訊處製作；財團法人民間司法改革基金會備份。
